臺灣彰化地方法院交通事件裁定　九十四年度交聲字第一五五號
　　原處分機關
　　即移送機關　交通部公路總局臺中區監理所彰化監理站
　　異　議　人
　　即受處分人　諸維勝
上列受處分人因違反道路交通管理處罰條例案件，對於交通部公
路總局臺中區監理所彰化監理站中華民國九十四年三月十日所為
之處分（彰監五字第裁六四─Ｚ00000000號）聲明異議
，本院裁定如下：
    主  文
異議駁回。
    理  由
一、按汽車行駛高速公路，其車道之使用應依設置之交通標誌、
    標線或號誌之規定，行駛途中不得任意變換車道，高速公路
    交通管制規則第八條第一項及第十一條分別定有明文。又道
    路交通標誌、標線、號誌設置規則第一百七十一條規定：槽
    化線，用以引導車輛駕駛人循指示之路線行駛，並禁止跨越
    。汽車行駛於高速公路或設站管制之道路，而不遵管制之規
    定者，處汽車駕駛人三千元以上六千元以下罰鍰，並記違規
    點數一點，道路交通管理處罰條例第三十三條第一項、第六
    十三條第一項第一款亦有明定。
二、原處分機關略以：本案係舉發機關即內政部國道公路警察局
    第七警察隊舉發異議人即受處分人（下稱異議人）諸維勝駕
    駛車號八四三七─ＦＹ號自用一般小貨車，於民國九十四年
    一月二十日十九時十四分許，行經國道三號南向快官入口匝
    道時，因有「由匝道進入主線車道時違規跨越槽化線行駛（
    任意變換車道）」之違規，異議人不服舉發機關之舉發而提
    出申訴，原處分機關於九十四年三月十日以彰監五字第裁六
    四─Ｚ00000000號裁決書裁處罰鍰新臺幣（下同）
    三千元，並記違規點數一點，逾期則依裁決書處罰主文規定
    裁處，於法並無不合等語。
三、本件異議人則以：伊於九十四年一月二十日十九時十四分許
    ，駕駛車號八四三七─ＦＹ號小貨車上國道三號快官交流道
    往南行駛時，舉發員警停候在閘道末端與國道三號切入主線
    車道往南約七百公尺處路肩，以目視方式欄停異議人車輛，
    告知伊由閘道進入時違規跨越槽化線駛入主線車道。然舉發
    員警在夜間、離車輛約七百公尺處，且於尖峰時間車流量大
    之情況下，以目視方式舉發之準確度究竟如何，實令人懷疑
    ？又告發單上之違規事由，是以蓋章替代手寫，舉發員警明
    知異議人所駕車輛另有其他逾越驗車日期而未驗車之違規事
    項卻不告發，而舉發未經科學儀器採證之項目，亦有選擇性
    舉發之虞，爰聲明異議云云。
四、經查：
  (一)本件異議人諸維勝於上揭時、地，駕駛車號八四三七─ＦＹ
    號自用一般小貨車違規，經警掣開公警局交字第Ｚ0000
    0000號舉發違反道路交通管理事件通知單（下稱舉發單
    ）等情，業據內政部警政署國道公路警察局第七警察隊於九
    十四年二月十五日，以公警七交字第０九四０七七０一九九
    號函文說明稱：「渠等守望時於快官匝道處發現案內車輛由
    匝道欲上國道三號（往南），未依規定利用加速車道循序進
    入主線車道，逕行跨越在劃設禁制標線之槽化線任意變換車
    道行駛進入主線車道，違規事實明確，方予以攔停，並告知
    違規事實，依法掣單舉發」等語，此有舉發單及該函文各一
    紙在卷可參。
  (二)其次，交通勤務警察或依法令執行交通稽查任務人員，開單
    舉發違反道路交通管理處罰條例所列之違規事實，經公路主
    管機關或警察機關所為之裁決處罰，本質上為行政處分，係
    公務員基於職務上權力，依法就特定之具體事件所為，並具
    有公法上效果之單方行政行為。而根據公務員為公法上行為
    具有公信力之原則，該行政處分原則上被推定為真正，以達
    維護交通秩序及公共安全之行政目的。反之，若謂公務員之
    一切行政行為，均需預留充分之證據，以證明其所認定之事
    實為真，則國家行政勢必受到相當程度之阻礙，而且相關行
    政目的亦難以順利達成，故刑事訴訟法中就犯罪證據有關之
    規定，與屬於行政秩序罰之交通違規裁罰本旨不相符合之部
    分，自不在得以準用之列。從而，交通違規行政爭訟之舉證
    責任原理，應非如刑事案件中，必須超越任何合理懷疑，始
    可為有罪判決之嚴格證明程度，而係應與民事訴訟之舉證責
    任原理相類似，亦即，基本上應就行政機關與人民所各自主
    張有利於己之事實，分配其應盡之舉證責任，而非逕予適用
    刑事訴訟法上之「無罪推定」原則，此觀諸行政訴訟法第一
    百三十六條，規定行政訴訟程序準用民事訴訟法第二百七十
    七條舉證責任分配原則之立法意旨，即可明瞭。
  (三)據此，本件異議人係對舉發機關之公權力有所質疑，惟其並
    未就執勤警員於前開時、地，對異議人上述違規事實有所誤
    認或採證錯誤之情形，提出相關事證以供調查，且經核亦無
    其他任何證據，足資證明本件執勤警員確有捏造事實違法取
    締之情事，則執勤警員本於維護交通秩序及行車安全等職責
    所為之本件交通違規舉發內容，自應予以採信，亦不容異議
    人單以舉發單上採蓋章替代手寫之載明方式，遽謂前揭違規
    事實不存在，異議人前開所辯，經核尚非有理，而不足採。
    末查道路交通管理處罰條例第十七條固有不依限期參加定期
    檢驗或臨時檢驗者，可處汽車所有人罰鍰之規定。然本件異
    議人並非車號八四三七─ＦＹ號自用一般小貨車之「汽車所
    有人」，且依交通部九十年五月八日交路九十字第０三二一
    一二三號函示，若尚未經公路監理機關或警察機關告發者，
    得由車輛所有人逕行繳交驗車規費辦理驗車手續，並非必經
    告發才可完成驗車手續甚明，是實難認本件執勤警員有何選
    擇性舉發情事，併此說明。
  (四)從而，異議人上開違規事實既可認定，則原處分機關引用道
    路交通管理處罰條例第三十三條第一項、第六十三條第一項
    第一款規定，裁處異議人諸維勝罰鍰三千元，並記違規點數
    一點，於法即無不當。本件異議為無理由，應予駁回。
五、據上論斷，應依道路交通案件處理辦法第十九條，裁定如主
    文。
中　　華　　民　　國　  九十四　年　  十  月　二十四　日
                  交通法庭　    法  官  周莉菁
以上正本證明與原本無異。
如不服本裁定，應於送達後五日內，向本院提出抗告狀（須附繕
本）。
中　　華　　民　　國　  九十四　年　  十  月　二十四　日
                                書記官  黃當易
